臺灣臺中地方法院刑事判決　　　　　　　95年度訴字第2727號
公　訴　人　臺灣臺中地方法院檢察署檢察官
被　　　告　甲○○
　　　　　　　　　　8號3樓
指定辯護人　本院公設辯護人　丁○○
上列被告因重傷害案件，經檢察官提起公訴（95年度偵字第5122
號），本院判決如下：
    主    文
甲○○共同傷害人之身體，致重傷，處有期徒刑伍年陸月。
    犯罪事實
一、甲○○於民國（下同）94年12月4日凌晨，與顏政良（另為
    不起訴處分）等友人，至臺中縣梧棲鎮○○里○○路180號
    「銀櫃KTV」唱歌，其於同日1時20分許，在「銀櫃KTV」門
    口前馬路旁，先與乙○○發生口角，甲○○即因之夥同綽號
    「阿中」陳健忠、「陳威羽」、綽號「大胖」男子（均另由
    檢察官另行偵辦）及數名姓名年籍不詳之成年男子基於傷害
    之犯意聯絡，且客觀上亦能預見多人分別以拳打腳踢及以安
    全帽毆打人之頭部，足使該人之腦部受創嚴重，而有導致身
    體或健康有重大不治或難治之重傷害結果，竟仍於同日1時
    21分許，共同徒手、以腳踢踹或持不詳姓名之人所有之安全
    帽持續毆打乙○○頭部、身體達2、3分鐘，致乙○○因之受
    有頭部外傷合併蜘蛛膜下腔出血、氣腦、腦挫傷、顏面骨骨
    折合併多處顏面撕裂傷，並造成乙○○遺留中度平衡、重度
    聲語障礙，且有認知功能障礙，行動困難，大小便等日常生
    活無法自理之重大不治及難治之重傷害，甲○○等人隨即離
    開現場，約同日1時27分許，救護車即抵達現場，速將乙○○送至童綜合醫院急診救治，現場於地面遺留大量血跡之不
    遠處，查獲沾染血跡之安全帽1頂。
二、案經乙○○委由其母丙○○○訴由臺中縣警察局清水分局報
　　請臺灣臺中地方法院檢察署檢察官偵查起訴。
    理  由
一、訊據被告甲○○對於上揭時地自己有以腳踢乙○○之傷害犯
    行亦自承在卷，惟辯稱：乙○○在那邊用煙蒂丟那位阿伯，
    我親眼看到，就有一個我不認識的人看不過去，過去用拳頭
    打乙○○的臉部，然後乙○○倒下去，乙○○就還手，我就
    過去踢他肚子一腳，當時他還沒有倒地，我踢了之後，乙○○就向後退，然後一群人圍過去，我怕會發生意外，就去旁
    邊，站在門口那裡，然後一下子，我就與顏政良趕快走了。
    沒有拿東西打乙○○，我就是踢他一腳之外，就沒有打他了
    云云，且辯稱：我只是過去踢乙○○一腳而已，想要制止他
    欺負阿伯。‥‥沒有追打他云云。惟查：
（一）被告上揭時地毆打傷害乙○○致重傷之犯行，業據被告甲○○於警詢、偵訊及本院均坦承自己有參與毆打等情在卷
      ，其於警詢即供稱：我們和他理論，雙方口角，所以上前
      打他。‥‥我曾用腳踢他身體。‥‥是綽號「阿中」先動
      手，所以我就跟著動手等語（偵卷第9頁），於偵訊亦供
      稱：乙○○就跟阿忠（指陳健忠）打起來，我就過去踹乙○○一腳等語（偵卷第65、74、81頁），復據現場目擊證
      人即被告友人顏政良於警詢證稱：一群人到門口時，發現
      不認識之人（乙○○）剛好在門口處欺負一名老阿伯，所
      以我們一群人和他理論，接著雙方發生口角，所以阿中及
      甲○○和我不認識的數人上前打被害人。‥‥當時現場很
      混亂，約有六、七個人動手，‥‥我只認識甲○○、綽號
      「小偉」、「阿中」等三個人，我只看見甲○○及阿中有
      出手毆打被害人。‥‥當時我所見，甲○○及阿中沒有攜
      帶任何兇器，只有徒手毆打乙○○。‥‥沒有人提議動手
      ，是綽號阿中先動手，甲○○也跟著動手等語（偵卷第14
      、15頁），及現場目擊證人即被害人友人洪振翔於偵訊亦
      具結證稱：乙○○跟一群不認識的人說一些話，之後就被
      打了，打完之後現場留有安全帽，至於是何人打的我不是
      很清楚，剛開始是用手打，之後乙○○跑到更遠的地方時
      ，他們那群人追過去，我就不知道了等語（偵卷第65 頁
      ）在卷，且有現場監視錄影光碟、光碟翻拍照片（附於偵
      卷及本院卷）可佐，足見被告確有參與毆打被害人乙○○
      之犯行；再查，被告當日穿著為有白邊之深色運動鞋，牛
      仔長褲，且被告身高達184公分，較在場眾人為高等情，
      亦據被告於本院所不否認（本院卷第13頁），並經勘驗現
      場監視錄影光碟之內容，確能辨識當日被告身形及部分動
      作，被告對錄影光碟片上標示1時21分45秒時，有男子舉
      起右手朝向被害人頭部之畫面，亦於本院坦承該男子係其
      本人無訛（本院卷第19頁），並有翻拍相片可佐（本院卷
      第25頁上方翻拍相片），足見被告當時亦有隻身一人徒手
      朝被害人乙○○毆打，乙○○並因該毆打而身體呈略低頭
      動作（見本院卷25頁上方之翻拍照片），乙○○後退逃跑
      至二部小客車之左後方，被告又續與其他人追打乙○○，
      乙○○倒地，數人團團低頭圍住乙○○持續踢踹倒地之乙○○（見本院卷第26至33頁之翻拍相片），在其中之腳穿
      白邊運動鞋之被告並有踢的動作（見本院卷第34頁上方之
      翻拍相片），亦有現場監視錄影光碟及翻拍相片在卷可佐
      ，是不問被告毆打乙○○前，綽號「阿中」之陳健忠是否
      於監視錄影鏡頭之外，已先行動手毆打乙○○，惟被告之
      後確有持續追打乙○○，於乙○○倒地後，尚有以腳踢踹
      倒地之乙○○，亦非僅以腳踢乙○○一下等情，亦堪認定
      ；再依事發後現場相片所示，有沾血之安全帽1頂遺留於
      現場大量血跡地面之不遠處，亦有事發後之現場相片在卷
      可佐（偵卷第56、57頁），是在場基於犯意聯絡而毆打乙○○之人中，亦有持安全帽毆打乙○○之情形，亦堪認定
      。
（二）再乙○○遭毆打後，確係受有頭部外傷合併蜘蛛膜下腔出
      血即頭部外傷併顱骨骨折及顱內出血、氣腦、腦挫傷、顏
      面骨骨折合併多處顏面撕裂傷（有為氣管切開術），並造
      成乙○○遺留中度平衡、重度聲語障礙之重大不治及難治
      之傷害等情，且於95年2月3日轉院時，尚有認知功能障礙
      ，需人鼻胃管灌食，行動困難，需他人操控輪椅代步，大
      小便、沐浴、更衣等日常生活無法自理，需賴他人協助，
      於95年10月30日門診覆診時，尚有右側肢體乏力，氣切管
      使用中，記憶力差，小便無法控制等情，亦有童綜合醫院
      出具之診斷證明書（偵卷第31、32頁）、乙○○有中度平
      衡、重度聲語之多重障礙之殘障手冊（偵卷第76頁）、童
      綜合醫院95年11月3日95童醫字第1844號函文在卷可佐（
      本院卷第37頁），且乙○○其後於95年2月3日至同年3月3
      日轉至臺中榮民總醫院住院治療，有頭痛、言語困難、意
      識不清之症狀，經診斷係頭部外傷合併顱內出血、呼吸衰
      竭、大小便需依賴他人照護及長期氣切等情，亦有臺中榮
      民總醫院出具之診斷證明書在卷可參（偵卷第68、85頁）
      ，再乙○○其後於95年3月3日至同年4月3日再轉至光田綜
      合醫院住院治療，因上呼吸道狹窄、頭部外傷後遺症，需
      長期使用氣切，發聲需要使用發聲器，住院期間需專人照
      顧等情，亦有光田綜合醫院出具之診斷證明書可佐（偵卷
      第84頁），復自95年4月9日之後亦有再度住院，因呼吸困
      難經診斷係氣管支氣管發炎，並於95年4月10日接受換Ｔ
      型管及雷射燒除息肉手術、於95年4月15日接受支氣管鏡
      及雷射燒除息肉手術、於95年4月18日接受支氣管鏡雷射
      燒除息肉手術，亦有臺中榮民總醫院診斷證明書換領證明
      在卷可佐（偵卷第93頁）；且乙○○至今，生活均仍無法
      自理，洗澡、大便無法自理，右手不太有力，連夾菜都沒
      有力氣等情形，亦據告訴代理人丙○○○陳明在卷（本院
      卷15、45頁），是乙○○確因遭被告等人於上揭時地毆打
      而受有重傷亦明。
（三）按加重結果犯，以行為人能預見其結果之發生為要件，所
      謂能預見乃指客觀情形而言，與主觀上有無預見之情形不
      同，若主觀上有預見，而結果之發生又不違肯其本意時，
      則屬故意範圍，最高法院47年臺上字第920號判例可資參
      照；又按刑法上之加重結果犯，係以行為人對於加重結果
      之發生客觀上有預見之可能，能預見而不預見者為要件，
      最高法院93年度臺上字第3377號判決亦可參照，且按刑法
      上傷害致人於死之罪，祇須傷害行為，與死亡之發生，具
      有因果聯絡之關係，即屬成立，最高法院22年上字第674
      號判例亦可參照。查依現場監視錄影光碟所示，本件被害
      人係先遭被告毆打後，持續遭被告等人追打而後退逃至現
      場路旁停放之二臺小客車之左後側，遭打倒在地後，猶遭
      被告及其他人持續踢踹等情，已如前述，被告既係以徒手
      毆打或以腳踢，主觀上應無致被害人重傷之故意，然被告
      年逾20歲，在客觀上應能預見已倒地之被害人乙○○無保
      護自己之能力，任眾人在場踢打或以安全帽毆打，倘傷及
      乙○○之頭部，或踼踹倒地之乙○○身體，使其頭部再與
      地面或其他硬物撞擊，足致乙○○有受重傷之結果，其仍
      持續在場為之，嗣被害人乙○○果因遭被告及在場之人踢
      打，致生上開重傷結果，被告等人之毆打行為，與被害人
      乙○○受重傷之加重結果間，自有相當因果關係存在至明
      ，被告對該重傷害之結果在客觀上有預見之可能性，其等
      主觀上卻疏未預見而加以注意防範，則該重傷結果雖非本
      意所在，被告仍應就該傷害行為致生重傷害之結果負責。
（四）又按共同實施犯罪行為之人在合同意思範圍內，各自分擔
      犯罪行為之一部，相互利用他人之行為，以達其犯罪之目
      的者，即應對全部所發生之結果，共同負責，最高法院28
      年上字第3110號判例參照。又共同正犯間，非僅就其自己
      實施之行為負其責任，並在犯意聯絡之範圍內，對於他共
      同正犯所實施之行為，亦應共同負責，最高法院32年上字
      第1905號判例參照。次按如多數人下手毆打，本有犯意之
      聯絡，即屬共同正犯，對於共犯間之實施行為，既互相利
      用，就重傷之結果，自應同負責任，而上開所謂意思之聯
      絡，並不限於事前有所謀議，即僅於行為當時有共同犯意
      之聯絡，亦屬之，且其表示之方法，亦不以明示通謀為必
      要，即相互間有默示之合致，亦無不可。被告等於被害人
      被傷害時均在場，且均參與毆打，縱僅其中一人擊中被害
      人某重要部位致生重傷，在共犯間均應同負全部之責，並
      無區分何部分之傷，為何人下手之必要，最高法院85年度
      臺上字第5095號、91年度臺上字第3438號、93年度臺上字
      第1160號判決意旨參照。查本件被告與陳健忠、「陳威羽
      」、「大胖」及不詳姓名之成年男子共同在本件ＫＴＶ外
      追打乙○○，其等出於傷害犯意而致生重傷害乙○○之行
      為，自有犯意之聯絡及行為之分擔甚明。又縱客觀上渠等
      毆打乙○○或有下手輕重之別、追逐乙○○時亦有次序先
      後之分，然揆諸前開說明，在有共同犯意聯絡之共犯結構
      中，被告既客觀上可預見致重傷害之可能，自均應負傷害
      致重傷害之罪責，並無區分輕重先後之必要，併此敘明。
（五）被告雖辯稱：我就過去踢他（指乙○○）肚子一腳，當時
      他還沒有倒地，‥我就是踢他一腳之外，就沒有打他了云
      云，所辯與現場錄影光碟所攝得之情形不同，被告係率先
      徒手毆打被害人頭部，之後又追打被害人，已如前述，所
      述僅踢被害人一腳云云，並非可採；再被告後又辯稱：當
      時圍在人群中，我是看到別人在打，我過去勸架，因為我
      怕會出事云云，查被告於被害人倒地後，仍有腳踢被害人
      之動作，被告所述係在場勸架云云，亦非可採；再被告辯
      稱：我只是過去踢乙○○一腳而已，想要制止他欺負阿伯
      云云，惟查，依現場監視錄影光碟之翻拍相片，自被告單
      獨徒手毆打被害人頭部起，續追打被害人，至眾人朝倒地
      被害人拳打腳踢止，均無被告所稱遭被害人欺負之「阿伯
      」在場，顯見縱於被告毆打被害人乙○○之前，確有所謂
      乙○○在場欺負一位老伯，該「阿伯」亦早已離去，被告
      亦無從以毆打被害人乙○○之方式，制止乙○○毆打阿伯
      之必要，是被告此部分所辯，亦非可採。
二、核被告甲○○所為，係犯刑法第277條第2項之傷害致重傷害
    罪。公訴人雖認被告所犯，係犯刑法第278條第1項之重傷害
    罪云云，惟按刑法上之加重結果犯，以行為人對於加重結果
    之發生有預見之可能為已足。如傷害他人，而有使其受重傷
    之故意，即應成立刑法第278條第1項之使人受重傷罪，無論
    以同法第277條第2項，傷害人之身體因而致重傷罪之餘地，
    最高法院61年臺上字第289號判例可資參照，查本件依現場
    監視錄影光碟及光碟翻拍照片所示，被告當時係徒手及以腳
    踢踹被害人，並無證據證明被告有持其他工具或尖銳物品毆
    打被害人，是被告主觀上應係基於傷害犯意，而非重傷害犯
    意，應可認定，公訴人所認，顯係有誤，起訴法條應予變更
    。再被告與陳健忠、「陳威羽」、綽號「大胖」男子及數名
    年籍不詳之成年男子間，就上開犯行有犯意聯絡及行為分擔
    ，均為共同正犯。爰審酌被告前於93年間亦因傷害案件，經
    檢察官提起公訴後，因該案告訴人撤回告訴，而經本院於94
    年2月24日為不受理判決，有臺灣高等法院被告前案紀錄表
    在卷可佐，該案被告亦係涉嫌與友人多人共同毆打傷害他人
    ，有本院94年度少連易字第2號判決在卷可佐，被告竟未獲
    教訓，其與被害人乙○○原素不相識，並無怨仇，竟因與乙○○發生口角，主觀上要教訓乙○○，即起意再犯本件傷害
    致重傷害犯行，再考其係先以徒手毆打被害人，見被害人隻
    身不敵，已逃離現場，復逞強鬥狠，與眾人持續追打被害人
    達二部小客車車身之距離，且見乙○○已倒地不起，猶持續
    與眾人以腳踼踹傷害被害人，本件被害人年紀甚輕，被告與
    共犯所致被害人之傷勢達頭部外傷併顱內出血、氣腦、腦挫
    傷、顏面骨折合併撕裂傷，且有中度平衡、重度聲語障礙、
    行動困難、大小便等日常生活無法自理之重大傷害，傷勢甚
    重，年輕生命將終身受苦，暨被告犯後已與被害人之母丙○○○達成以150萬元和解，被告已支付70萬元，餘款80萬元
    以每月分期付1萬5千元給付，惟被告已有延遲給付之情形，
    暨其犯後態度等一切情狀，量處如主文之刑。
三、在場與被告基於犯意聯絡之人所持用以毆打乙○○所用之安
    全帽1頂，既乏證據證明係被告或共犯所有之物，自不予宣
    告沒收，併此敘明。
據上論斷，應依刑事訴訟法第299條第1項前段、第300條，刑法
第28條、第277條第2項，判決如主文。
中　　華　　民　　國　　96　　年　　1 　　月　　9 　　日
                  刑事第十庭   審判長法  官  郭瑞祥
                                     法  官  江奇峰
                                     法  官  黃家慧
上正本證明與原本無異。
如不服本判決，應於送達後十日內向本院提出上訴狀（須附繕
本），上訴於臺灣高等法院臺中分院。
                                     書記官  陳靖騰
中　　華　　民　　國　　96　　年　　1 　　月　　9 　　日
中華民國刑法第278條第1項
使人受重傷者，處 5 年以上 12 年以下有期徒刑。
犯前項之罪因而致人於死者，處無期徒刑或7年以上有期徒刑。
第 1 項之未遂犯罰之。
